【裁判字號】    95,訴,572
【裁判日期】    951207
【裁判案由】    侵權行為損害賠償
【裁判全文】
臺灣彰化地方法院民事判決  95年度訴字第572號
原      告  乙○○
訴訟代理人  甲○○
被      告  丙○○
            丁○○
上列當事人間請求侵權行為不當得利事件，本院於民國95年11月
23日言詞辯論終結，茲判決如下：
    主      文
被告丙○○應給付原告新台幣貳萬伍仟貳佰貳拾捌元，及自民國
九十五年七月二十七日起至清償日止，按年息百分之五計算之利
息。
原告其餘之訴駁回。
訴訟費用由被告丙○○負擔七十分之一；餘由原告負擔。
本判決第1項得假執行；但被告如於執行標的物拍定、變賣前，
以新台幣貳萬伍仟貳佰貳拾捌元為原告預供擔保，得免為假執行
。
原告其餘假執行之聲請駁回。
    事實及理由
一、原告起訴主張：被告明知坐落彰化縣員林鎮○○段第83-2地
    號土地（下稱系爭土地）為原告所有，竟於民國76年11月21
    日竊佔系爭土地108平方公尺建築廠房，並以每坪每月租金
    新台幣（下同）300元出租他人作為工廠使用，直至95年3月
    14日始拆屋還地。被告竊佔系爭土地達18年4個月，所受租
    金利益即為原告所受損害，應依不當利之規定返還其所受利
    益，原告請求15年共1,764,180元。又原告因鑑定而支出鑑
    定費用15,000元。爰依侵權行為及不當得利之法律關係，請
    求被告連帶給付上開金額，並聲明：(一)被告應連帶給付原告
    1,779,180元，及自起訴狀繕本送達翌日起至清償日止，按
    年息百分之五計算之利息；(二)訴訟費用由被告連帶負擔；(三)
    願供擔保，請准宣告假執行。
二、被告則以：占用系爭土地之廠房係被告丙○○所建，建的時
    候並不知越界108平方公尺，上開占用部分現已拆除。系爭
    土地位處偏僻，原告請求依每坪每月300元給付相當於租金
    之損害，顯屬過高，應依系爭土地申報總價年息百分之十計
    算為適當。又原告之請求超過五年部分，已罹於時效，其請
    求為無理由等語，資為抗辯，並聲明：(一)原告之訴駁回；(二)
    訴訟費用由原告負擔；(三)如受不利判決，願供擔保請准免為
    假執行。
三、法院之判斷：
  (一)原告主張被告丙○○興建廠房越界占用系爭土地108平方公
    尺一節，為被告丙○○自己承認，堪信為真實。而無權占有
    他人土地，可能獲得相當於租金之利益為社會通常之觀念，
    是原告請求無權占有人即被告丙○○返還占有系爭土地所得
    之利益，即屬有據。
  (二)按依不當得利之法則請求返還不當得利，以無法律上之原因
    而受利益，致他人受有損害為其要件，故其得請求返還之範
    圍，應以對方所受之利益為度，非以請求人所受損害若干為
    準（最高法院61年台上字第1695號判例意旨參照）。本件原
    告主張被告丙○○受有每坪每月300元租金之利益，惟此為
    被告丙○○所否認，原告復未舉證以實其說，自非可採。被
    告丙○○則主張其占有系爭土地所得之利益，以相當於法定
    最高限額租金之土地申報總價年息百分之十計算。經查，系
    爭土地之使用分區為特定農業區農牧用地，並非城市地方土
    地，使用之收益自不如城市地方土地，被告丙○○主張以土
    地法規定城市地方土地最高限額租金之數額，作為其所受利
    益，對原告並非不利，尚屬可採。
  (三)被告丙○○另抗辯稱原告之請求超過五年部分，已罹於時效
    。按民法上關於相當於不當得利之租金請求權係以五年短期
    時效計算（最高法院49年台上字第1730號判例意旨參照），
    則是否罹於消滅時效之判斷，應當以起訴時回溯計算，即自
    本件起訴之95年6月28日回溯五年即90年6月29日起算，原告
    於90年6月29日前之請求權已罹於時效。
  (四)原告請求自起訴日回溯五年即自90年6月29日起，至系爭土
    地地上物拆除之日即95年3月14日止，共4年又259日部分相
    當於租金之損害為正當。經查，系爭土地申報地價自90年起
    迄今為496元，有地價謄本在卷可稽，基此計算，原告所得
    請求被告丙○○返還之不當得利金額為25,228元（計算方法
    ：（496×0.1×108×4）＋（496元×0.1×108×259/365）
    =25228,元以下四拾五入)。
  (五)原告另請求被告丙○○賠償鑑定費15,000元。惟原告並未舉
    任何事證足資證明其因被告丙○○越界建築，而受有鑑定費
    15,000元之損害，此部分即難准許。
  (六)至於原告主張被告丁○○興建廠房占用系爭土地108平方公
    尺部分，則為被告丁○○所否認，原告復未舉證以實其說，
    自不足採信。從而，原告依據侵權行為及不當得利法律關係
    ，請求被告丁○○賠償損害及返還不當得利，均無理由，應
    予駁回。
  (七)綜上所述，原告本於不當得利法律關係，請求被告丙○○給
    付自90年6月29日起至95年3月14日系爭土地地上物拆除之日
    止，相當於租金之損害金25,228元，及自起訴狀繕本送達翌
    日即95年7月27日起至清償日止，按年息百分之五計算之法
    定遲延利息部分，為有理由，應予准許，至原告逾上開範圍
    之請求，均為無理由，應予駁回。
四、兩造均陳明願供擔保聲請宣告假執行或免為假執行，經核原
    告勝訴部分尚未逾50萬元，應依民事訴訟法第389條第1項第
    5款規定依職權宣告假執行；被告聲請免為假執行，於法並
    無不合，爰酌定相當擔保金額宣告之。至於原告敗訴部分，
    其假執行之聲請，即失所附麗，應併予駁回。
五、本件事證已明確，兩造其餘攻擊防禦方法及舉證，於判決結
    果不生影響，自毋庸一一論列，附此敘明。
六、訴訟費用負擔之依據：民事訴訟法第78條、第79條。
中    華    民    國    95    年    12    月    7     日
                  民事第二庭    法  官  施錫揮
以上正本係照原本作成。
如對判決上訴，應於判決送達後20日內向本院提出上訴狀。
中    華    民    國    95    年    12    月    7     日
                                書記官  黃鏽金


司法院資訊處製作；財團法人民間司法改革基金會備份。
